臺灣板橋地方法院刑事判決　　　　　　　　　　　　　　九十三年度簡上字第七號
　　上　訴　人　臺灣板橋地方法院檢察署檢察官
　　被　　　告　乙○○
右列被告因妨害名譽案件，不服本院九十二年度簡字第三四六一號，中華民國九十二
年十一月二十八日第一審判決（聲請簡易判決處刑書：臺灣板橋地方法院檢察署九十
二年度偵字第一七０二八號）提起上訴，本院第二審合議庭判決如左：
    主  文
原判決撤銷。
乙○○公然侮辱人，處罰金仟元，如易服勞役，以佰元折算壹日。
    事  實
一、乙○○於民國（下同）九十一年三月十五日上午十時十分許，因被訴偽造文書案
    件（本院九十一年度訴字第一八一號刑事案件），在本院第十五法庭公開審理之
    際，因不滿該案告訴人甲○○向承審法官提出傳喚證人之聲請，竟接續五次以「
    神經病」之語句，當庭出言辱罵甲○○，而公然侮辱甲○○。
二、案經甲○○訴請請臺灣板橋地方法院檢察署檢察官向本院聲請簡易判決處刑。
    理  由
一、訊據被告乙○○對於其在前述時、地多次出言辱罵「神經病」一節，固坦承不諱
    ，惟矢口否認有何公然侮辱犯行，辯稱：伊當時僅係針對告訴人甲○○所申告之
    事而出言辱罵，並無辱罵告訴人本人之意，亦無公然侮辱告訴人之情事云云。惟
    查：右揭事實，迭據告訴人於偵查中、本院準備程序及審理時一致指訴綦詳，核
    與被告迭於偵查中、本院準備程序及審理時供陳其當時確有多次出言辱罵「神經
    病」之客觀情節相符，且斯時雙方確有因前揭偽造文書案件（本院以九十一年度
    訴字第一八一號刑事案件）赴本院第十五法庭應訊一節，復經本院調閱該案卷宗
    查核無訛，並有該案審理筆錄影本一份在卷足憑，準此，自堪認告訴人指訴之情
    節確與事實相符；至被告雖辯稱其當時並無出言辱罵告訴人本人之意云云，然本
    件告訴人、被告即係前揭偽造文書案件之告訴人、被告，既如上述，足見二人於
    該案件中具有明顯之正反利害關係，詎被告竟於該案件開庭審理暨告訴人向承審
    法官聲請傳喚證人之際，當庭多次出言「神經病」之語句，顯見其係因對告訴人
    不滿，始為該等出言舉動，再衡酌「神經病」之語句，一般均使用於對人之評價
    ，鮮有使用於對事物之評價者，益見被告當時確有出言辱罵告訴人之意思，殆無
    疑問，其辯稱係針對告訴人甲○○所申告之事云云，顯屬事後圖卸推托之詞，要
    無足採。綜上所述，本案事證已臻明確，被告犯行洵堪認定。
二、核被告所為，係犯刑法第三百零九條第一項之公然侮辱人罪；其先後五次出言辱
    罵告訴人「神經病」，係為達同一目的，利用同一機會，在同一場所，緊接所為
    之同性質行為，為接續犯，僅成立單一公然侮辱罪。原審認被告所犯事證明確，
    予以論罪科刑，固非無見，惟被告既於偵查中否認其當時在主觀上有辱罵告訴人
    之意思（參見九十二年度他字第三九四號偵查卷第十五頁背面、第十六頁），應
    認其係矢口否認本件公然侮辱犯行，原審誤為被告犯罪後坦承犯行，並憑以認定
    被告事後深具悔意，進而引為量刑及諭知緩刑之基礎，尚有未洽，又被告當時係
    接續五次出言辱罵告訴人「神經病」一節，已如上述，原審漏未斟酌及此，亦有
    未洽，檢察官循告訴人聲請據以提起本件上訴指摘原判決不當，為有理由，應由
    本院予以撤銷改判。爰審酌被告於法院公開審理案件之際，恣意出言公然侮辱訴
    訟對造，非但使被害人無端受辱蒙受精神上之損害，亦對法庭秩序構成干擾，此
    外，並參酌其犯罪之動機、目的、手段及犯罪後猶飾狡辯犯行態度不佳等一切情
    狀，量處如主文所示之刑，並諭知易服勞役之折算標準，以示懲戒。
據上論斷，應依刑事訴訟法第四百五十五條之一第一項、第三項、第三百六十九條第
一項前段、第三百六十四條、第二百九十九條第一項前段，刑法第三百零九條第一項
、第四十二條第二項、罰金罰鍰提高標準條例第一條前段、第二條，判決如主文。
本案經檢察官楊仲農到庭執行職務。
中      華      民      國      九十三      年     四     月    二十九  日
                                  臺灣板橋地方法院刑事第十五庭
                                      審判長法  官  王屏夏
                                            法  官  戴嘉清
                                            法  官  陳鴻清
右正本證明與原本無異。
本判決不得上訴。
                                            書記官  楊璧華
中      華      民      國      九十三      年     四     月    二十九  日
附錄本案論罪科刑法條全文：
中華民國刑法第三百零九條：
公然侮辱人者，處拘役或三百元以下罰金。
以強暴犯前項之罪者，處一年以下有期徒刑、拘役或五百元以下罰金。
